ACORDAO-COMPLETO-2482636

ACÓRDÃO 18605/2021 ATA 40/2021 - PRIMEIRA CÂMARA

VISTOS, relatados e discutidos estes autos de Tomada de Contas Especial instaurada pelo Instituto Nacional da Propriedade Industrial - INPI, em desfavor de Raymundo Magaldi Affonso, de Carlos Alberto do Nascimento, de Ângela Maria Brito Costa, de Antonio Carlos Rodrigues Germano, de José Luís de Azevedo Otero, de Manoel Felipe Mendes Neto, de Rita de Cassia Rocha Amorim, de José Peixoto Filho, de Ubirajara da Silva, de Cleber de Sousa Micas, de Maria da Conceição Diniz Trindade, de Roberto da Silva Malafaia, e de Dedalus Informática Ltda., em razão de irregularidades identificadas no âmbito do Contrato 12/2001, celebrado entre o INPI e a Dedalus Informática Ltda., com vigência de 12 meses a partir de 11/3/2002, prorrogáveis por períodos de 12 meses, sucessivamente, até o limite de 60 meses, ao custo mensal de R$ 445.940,00, que teve por objeto a prestação de serviços de impressão eletrônica das revistas de marcas e patentes e outros serviços de impressão a serem solicitados, nas quantidades estabelecidas no Projeto Básico, com fornecimento de todo o material de consumo necessário para a realização dos serviços, e desenvolvimento de um CD ROM com o espelho das revistas,
ACORDAM os Ministros do Tribunal de Contas da União, reunidos em sessão dessa Primeira Câmara, com fundamento nos arts. 1º, inciso I, da Lei 8.443/1992, c/c os arts.169, inciso VI, e 212 do Regimento Interno do TCU e com o art. 6º, inciso II, da IN TCU 71/2012, em:
9.1. arquivar os presentes autos, sem julgamento de mérito, por ausência de pressupostos de desenvolvimento válido e regular do processo; e
9.2. enviar cópia deste Acórdão ao Instituto Nacional de Propriedade Industrial - INPI e aos responsáveis, para ciência.

Tomada de Contas Especial instaurada pelo Instituto Nacional da Propriedade Industrial - INPI, em razão de irregularidades identificadas no âmbito do Contrato 12/2001, celebrado entre o INPI e a Dedalus Informática Ltda., com vigência de 12 meses a partir de 11/3/2002, prorrogáveis por períodos de 12 meses, sucessivamente, até o limite de 60 meses, ao custo mensal de R$ 445.940,00, que teve por objeto a prestação de serviços de impressão eletrônica das revistas de marcas e patentes e outros serviços de impressão a serem solicitados, nas quantidades estabelecidas no Projeto Básico, com fornecimento de todo o material de consumo necessário para a realização dos serviços, e desenvolvimento de um CD ROM com o espelho das revistas.

Primeira Câmara

Instituto Nacional de Propriedade Industrial - INPI.

3. Responsáveis: Raymundo Magaldi Affonso (CPF 369.674.59791); Carlos Alberto do Nascimento (CPF 022.066.84187); Angela Maria Brito Costa (CPF 302.337.55691); Antonio Carlos Rodrigues Germano (CPF 109.698.45715);  José Luís de Azevedo Otero (CPF 254.884.06700);  Manoel Felipe Mendes Neto (CPF 504.855.47791); Rita de Cassia Rocha Amorim (CPF 604.653.10710);  José Peixoto Filho (CPF 612.593.49772);  Ubirajara da Silva (CPF 254.897.80797); Cleber de Sousa Micas (CPF 815.705.62768); Maria da Conceição Diniz Trindade (CPF 003.106.91770);  Roberto da Silva Malafaia (CPF 190.755.70759); e Dedalus Informática Ltda. (CNPJ 40.238.594/000198).

13.1. Ministros presentes: Walton Alencar Rodrigues (Presidente), Vital do Rêgo e Jorge Oliveira.
13.2. Ministro-Substituto convocado: Augusto Sherman Cavalcanti (Relator).

AUGUSTO SHERMAN

Adoto como relatório a instrução lançada aos autos pela SecexTCE (peça 334) :
"INTRODUÇÃO
Cuidam os autos de tomada de contas especial instaurada pelo Instituto Nacional da Propriedade Industrial - INPI, em desfavor de Raymundo Magaldi Affonso, de Carlos Alberto do Nascimento, de Ângela Maria Brito Costa, de Antônio Carlos Rodrigues Germano, de José Luís de Azevedo Otero, de Manoel Felipe Mendes Neto, de Rita de Cassia Rocha Amorim, de José Peixoto Filho, de Ubirajara da Silva, de Cleber de Sousa Micas, de Maria da Conceição Diniz Trindade, de Roberto da Silva Malafaia, e de Dedalus Informática Ltda., em razão de irregularidades identificadas no âmbito do Contrato 12/2001 (peça 7) , celebrado entre o INPI e a Dedalus Informática Ltda., que tinha como objeto a prestação de serviços de impressão eletrônica das revistas de marcas e patentes e outros serviços de impressão a serem solicitados, nas quantidades estabelecidas no Projeto Básico, com fornecimento de todo o material de consumo necessário para a realização dos serviços, e desenvolvimento de um CD ROM com o espelho das revistas.
HISTÓRICO
O Contrato 12/2001 teve vigência a partir de 11/3/2002, podendo ser prorrogado por períodos subsequentes de até 12 (doze) meses, até o limite de 60 meses, mediante Termo Aditivo, na forma prescrita no art. 57, inciso II, da Lei 8666/1993 (peça 7, p. 2) .
De acordo com a Cláusula Quinta, estava previsto o preço mensal de R$ 445.940,00 (peça 7, p. 4) .
O fundamento para a instauração da Tomada de Contas Especial, conforme consignado na matriz de responsabilização elaborada pelo tomador de contas, foi a constatação da seguinte irregularidade (peça 5, p. 32) : 
Cobrança e pagamento de valores a maior em desacordo com o estabelecido no projeto básico e na proposta de preços.
Pagamento no âmbito do contrato por serviços não contratados e nem previstos no projeto básico.
Os responsáveis arrolados na fase interna foram devidamente comunicados e, diante da ausência de justificativas suficientes para elidir a irregularidade e da não devolução dos recursos, instaurou-se a tomada de contas especial.
No relatório (peça 327) , o tomador de contas concluiu que o prejuízo importaria no valor original de R$ 13.917.537,34, imputando-se a responsabilidade a Raymundo Magaldi Affonso, a Carlos Alberto do Nascimento, a Ângela Maria Brito Costa, a Antonio Carlos Rodrigues Germano, a José Luís de Azevedo Otero, a Manoel Felipe Mendes Neto, a Rita de Cassia Rocha Amorim, a José Peixoto Filho, a Ubirajara da Silva, a Cleber de Sousa Micas, a Maria da Conceição Diniz Trindade, a Roberto da Silva Malafaia, e a Dedalus Informática Ltda., em razão de irregularidades identificadas no âmbito do Contrato 12/2001.
A Controladoria-Geral da União emitiu o relatório de auditoria (peça 328) , em concordância com o relatório do tomador de contas. O certificado de auditoria e o parecer do dirigente do órgão de controle interno concluíram pela irregularidade das presentes contas (peças 329 e 330) .
O ministro responsável pela área atestou haver tomado conhecimento das conclusões contidas no relatório e certificado de auditoria, bem como do parecer conclusivo do dirigente do órgão de controle interno, manifestando-se pela irregularidade das contas, e determinou o encaminhamento do processo ao Tribunal de Contas da União (peça 331) .
ANÁLISE DOS PRESSUPOSTOS DE PROCEDIBILIDADE DA IN/TCU 71/2012
Avaliação de Viabilidade do Exercício do Contraditório e Ampla Defesa
Verifica-se que houve o transcurso de mais de dez anos desde o fato gerador até a notificação dos responsáveis pela autoridade administrativa federal competente (art. 6º, inciso II, c/c art. 19, da IN/TCU 71/2012, modificada pela IN/TCU 76/2016) , uma vez que o fato gerador da irregularidade sancionada ocorreu nos exercícios de 2001 a 2005, e os responsáveis foram notificados sobre a irregularidade, pela autoridade administrativa competente, conforme abaixo:
0. José Peixoto Filho, por meio do edital acostado à peça 277, publicado em 28/3/2019;
0. Raymundo Magaldi Affonso, por meio do ofício acostado à peça 259, recebido em 15/3/2019, conforme AR (peça 269) ;
0. Carlos Alberto do Nascimento, por meio do ofício acostado à peça 251, recebido em 15/3/2019, conforme AR (peça 263) ;
0. Angela Maria Brito Costa, por meio do ofício acostado à peça 250, sem comprovação de seu recebimento;
0. Antonio Carlos Rodrigues Germano, por meio do ofício acostado à peça 254, sem comprovação de seu recebimento, mas com manifestação em 26/3/2019 (peça 294) ;
0. José Luís de Azevedo Otero, por meio do ofício acostado à peça 257, recebido em 15/3/2019, conforme AR (peça 266) ;
0. Manoel Felipe Mendes Neto, por meio do ofício acostado à peça 255, recebido em 15/3/2019, conforme AR (peça 267) ;
0. Rita de Cassia Rocha Amorim, por meio do ofício acostado à peça 260, recebido em 18/3/2019, conforme AR (peça 270) ;
0. Ubirajara da Silva, por meio do ofício acostado à peça 262, sem comprovação de seu recebimento, mas com manifestação em 19/3/2019 (peça 292) ;
0. Cleber de Sousa Micas, por meio do ofício acostado à peça 252, recebido em 14/3/2019, conforme AR (peça 264) ;
0. Maria da Conceição Diniz Trindade, por meio do ofício acostado à peça 256, recebido em 15/3/2019, conforme AR (peça 268) ;
0. Roberto da Silva Malafaia, por meio do ofício acostado à peça 261, recebido em 15/3/2019, conforme AR (peça 271) ; e
0. Dedalus Informática Ltda., por meio do ofício acostado à peça 253, recebido em 26/3/2019, conforme AR (peça 265) .
Valor de Constituição da TCE 	
Verifica-se, ainda, que o valor original do débito apurado (sem juros) é de R$ 13.917.537,34, portanto, superior ao limite mínimo de R$ 100.000,00, na forma estabelecida conforme os arts. 6º, inciso I, e 19, da IN/TCU 71/2012, modificada pela IN/TCU 76/2016.
OUTROS PROCESSOS/DÉBITOS NOS SISTEMAS DO TCU COM OS MESMOS RESPONSÁVEIS
	Informa-se que foram encontrados processos no Tribunal com alguns dos responsáveis:
	Responsável
	Processos

	Carlos Alberto do Nascimento
	Processo 021.624/2012-7 (TCE, aberto) 

	Angela Maria Brito Costa
	Processo 005.110/2015-7 (TCE, encerrado) 

	Antonio Carlos Rodrigues Germano
	Processo 010.824/1999-5 (TCE, encerrado) ; Processo 021.624/2012-7 (TCE, aberto) ; e Processo 005.110/2015-7 (TCE, encerrado) 

	José Luís de Azevedo Otero
	Processo 021.624/2012-7 (TCE, aberto) ; e Processo 005.110/2015-7 (TCE, encerrado) 

	José Peixoto Filho
	Processo 005.110/2015-7 (TCE, encerrado) 

	Ubirajara da Silva
	Processo 005.110/2015-7 (TCE, encerrado) 

	Roberto da Silva Malafaia
	Processo 021.624/2012-7 (TCE, aberto) 

A tomada de contas especial não está, assim, devidamente constituída e em condição de ser instruída, conforme será demonstrado adiante.
EXAME TÉCNICO			 
Da análise dos documentos presentes nos autos, verifica-se que Raymundo Magaldi Affonso, Carlos Alberto do Nascimento, Ângela Maria Brito Costa, Antonio Carlos Rodrigues Germano, José Luís de Azevedo Otero, Manoel Felipe Mendes Neto, Rita de Cassia Rocha Amorim, José Peixoto Filho, Ubirajara da Silva, Cleber de Sousa Micas, Maria da Conceição Diniz Trindade e Roberto da Silva Malafaia eram agentes do Instituto Nacional da Propriedade Industrial - INPI que atuaram no âmbito do Contrato 12/2001, e que tinha a Dedalus Informática Ltda. como contratada.
Verifica-se que foi dada oportunidade de defesa a quase todos os responsáveis na fase interna, ainda que tardiamente, em obediência aos princípios constitucionais que asseguram o direito ao contraditório e à ampla defesa (art. 5º, inciso LV, da Constituição Federal) , conforme detalhado no item 'Análise dos Pressupostos de Procedibilidade da IN/TCU 71/2012', subitem 'Avaliação de Viabilidade do Exercício do Contraditório e Ampla Defesa'.
Entretanto, os responsáveis não apresentaram justificativas suficientes para elidir a irregularidade e não recolheram o montante devido aos cofres do Instituto Nacional da Propriedade Industrial - INPI, razão pela qual suas responsabilidades foram mantidas.
Constata-se que os responsáveis foram notificados em 2019, com exceção da responsável Ângela Maria Brito Costa, em que não há evidências de que fora notificada. Referidas comunicações trataram de irregularidades praticadas nos exercícios de 2001 a 2005, e citadas notificações ocorreram já decorridos mais de 10 anos, e o processo se encontra no Tribunal após mais de 15 a 20 anos da irregularidade em apuração.
Essa demora traz óbices para os responsáveis em disporem de condições materiais de obter provas e de rememorar fatos para contrapor a acusação, depois de decorridos cerca de 15 a 20 anos da execução contratual, o que impõe o arquivamento do processo, sem julgamento do mérito, com fundamento no art. 169, inciso VI, e 212, do Regimento Interno do TCU, c/c com o art. 6º, inciso II, da IN-TCU 71/2012.
CONCLUSÃO
A partir dos elementos constantes dos autos, foi possível verificar que os responsáveis somente foram notificados, pela autoridade administrativa competente, após decorridos mais de 10 anos da aplicação dos recursos do Contrato 12/2001, e que o processo se encontra no Tribunal após mais de 15 anos da irregularidade em apuração.
Desse modo, ante a presunção relativa de prejuízo ao contraditório, em razão da excessiva demora na atuação do Instituto Nacional da Propriedade Industrial - INPI, deve-se arquivar o presente processo, sem julgamento de mérito.
PROPOSTA DE ENCAMINHAMENTO
Diante do exposto, submetem-se os autos à consideração superior, propondo:
arquivar os presentes autos, sem julgamento de mérito, com fundamento no art. 169, inciso VI, e 212, do Regimento Interno do TCU, c/c com o art. 6º, inciso II, da IN-TCU 71/2012; e
dar ciência do acórdão ao Instituto Nacional da Propriedade Industrial - INPI e aos responsáveis.".
2.	O Sr. Secretário, em exercício, da SecexTCE manifestou-se de acordo com as análises e propostas contidas na instrução (peça 336) , no que foi acompanhado pela Representante do Ministério Público junto a esta Corte em seu parecer (peça 343) .
	É o Relatório.

Marta de Castro Meireles (130.114/OAB-RJ) e Ivan Ribeiro dos Santos Nazareth (121.685/OAB-RJ), representando Antônio Carlos Rodrigues Germano.

Procuradora-Geral Cristina Machado da Costa e Silva.

TOMADA DE CONTAS ESPECIAL. INDÍCIOS DE IRREGULARIDADES NA ELABORAÇÃO E EXECUÇÃO DE CONTRATO DURANTE OS EXERCÍCIOS DE 2001 A 2005. DETERMINAÇÃO PARA INSTAURAÇÃO DE TOMADA DE CONTAS ESPECIAL, PELO INPI, POR ACÓRDÃO DE RELAÇÃO, EM MARÇO DE 2009. ATRASO INJUSTIFICADO NA CONCLUSÃO DA TCE EM SUA FASE INTERNA. NOTIFICAÇÃO DOS RESPONSÁVEIS EM MARÇO DE 2019. VERIFICAÇÃO DE EFETIVO PREJUÍZO À DEFESA ATRIBUÍVEL À ADMINISTRAÇÃO. ARQUIVAMENTO DO PROCESSO SEM JULGAMENTO DE MÉRITO.

TOMADA DE CONTAS ESPECIAL (TCE)

Secretaria de Controle Externo de Tomada de Contas Especial (SecexTCE).

Tratam os autos de Tomada de Contas Especial instaurada pelo Instituto Nacional da Propriedade Industrial - INPI, em desfavor de Raymundo Magaldi Affonso, de Carlos Alberto do Nascimento, de Ângela Maria Brito Costa, de Antônio Carlos Rodrigues Germano, de José Luís de Azevedo Otero, de Manoel Felipe Mendes Neto, de Rita de Cassia Rocha Amorim, de José Peixoto Filho, de Ubirajara da Silva, de Cleber de Sousa Micas, de Maria da Conceição Diniz Trindade, de Roberto da Silva Malafaia, e de Dedalus Informática Ltda., em razão de irregularidades identificadas no âmbito do Contrato 12/2001, celebrado entre o INPI e a Dedalus Informática Ltda., com vigência de 12 meses a partir de 11/3/2002, prorrogáveis por períodos de 12 meses, sucessivamente, até o limite de 60 meses, ao custo mensal de R$ 445.940,00, que teve por objeto a prestação de serviços de impressão eletrônica das revistas de marcas e patentes e outros serviços de impressão a serem solicitados, nas quantidades estabelecidas no Projeto Básico, com fornecimento de todo o material de consumo necessário para a realização dos serviços, e desenvolvimento de um CD ROM com o espelho das revistas (§§ 1º a 3º da instrução,  peça 334) . 
2. O fundamento para a instauração da presente TCE foi a constatação de indícios de irregularidades, ocorridas entre 2002 e 2005, consistentes em: (i) cobrança e pagamento de valores a maior em desacordo com o estabelecido no projeto básico e na proposta de preços; e (ii) pagamento por serviços não contratados e nem previstos no projeto básico (§§ 4º e 9º da instrução) , que teriam provocado um possível prejuízo estimado em R$ 13.917.537,34 (§ 6º da instrução) .
3. O relatório de auditoria, o relatório do tomador de contas, o certificado de auditoria e o parecer do dirigente do órgão de controle interno concluíram pela irregularidade das presentes contas  com imputação de débito aos responsáveis (peças 327 a 330) , conclusões essas que foram submetidas ao Ministro responsável pela área (peça 331) .
4. Não obstante isso, a instrução da unidade técnica aponta que os responsáveis só foram notificados na fase interna da TCE, pela primeira vez, em março de 2019 (§ 9º da instrução) , portanto após transcorridos entre 17 e 14 anos dos fatos sob análise, momento no qual as alegações de defesa então produzidas não foram suficientes para afastar os indícios de irregularidades (§ 15 da instrução) . 
5. O grande transcurso de tempo entre os fatos e a notificação dos responsáveis levou a unidade técnica à conclusão de que a tomada de contas especial não se encontra devidamente constituída (§ 12 da instrução) , especialmente em razão de que a "demora traz óbices para os responsáveis em disporem de condições materiais de obter provas e de rememorar fatos para contrapor a acusação, depois de decorridos cerca de 15 a 20 (sic) anos da execução contratual" (§ 17 da instrução) , o que produziria uma "presunção relativa de prejuízo ao contraditório, em razão da excessiva demora na atuação do Instituto Nacional da Propriedade Industrial - INPI" (§ 19 da instrução) , pelo que propôs o "arquivamento do processo, sem julgamento do mérito, com fundamento no art. 169, inciso VI, e 212, do Regimento Interno do TCU, c/c com o art. 6º, inciso II, da IN-TCU 71/2012" (§§ 17 e 20 da instrução) .  
6. A Representante do MP/TCU manifestou-se de acordo com a proposta uniformemente oferecida pela SecexTCE (peça 343) .
7. Já defendi diversas vezes que o mero excesso de transcurso do tempo entre o fato e a eventual notificação do responsável por esta Corte - apresentado pela unidade técnica como razão essencial de sua proposta pelo arquivamento do processo sem julgamento do mérito - pode não ser suficiente para sustentar ter ocorrido prejuízo à sua defesa, cabendo sempre analisar, por exemplo, se ao longo desse transcurso de tempo tal responsável cumpriu com suas obrigações como gestor público (por exemplo, se apresentou prestação de contas devidamente documentada na época devida) , se o eventual órgão repassador ou o controle interno solicitaram esclarecimentos ao gestor antes de transcorrido tanto tempo, e até mesmo se a pressuposição de prejuízo pode ser afastada pela existência de meios para a realização da defesa (por exemplo, pela existência de documentação, nos autos, que retrate completamente os fatos) . 
8. Entretanto, no presente caso, torna-se necessário complementar as razões expendidas na instrução, e salientar alguns aspectos, favoráveis aos responsáveis, relevantes ao deslinde da questão. 
9. Primeiro, a instauração da presente TCE pelo INPI foi determinada por este Tribunal por meio do Acórdão de Relação nº 1256/2009-Segunda Câmara, de 31/03/2009, Relator Ministro Raimundo Carreiro, prolatado no processo de Representação TC Processo 000.195/2009-3, do qual constou o seguinte conteúdo:
"1.5. Orientar que se aguarde o julgamento da tomada de contas especial a ser ainda elaborada pelo Instituto Nacional de Propriedade Industrial - INPI; pois, depende dela para que se manifeste quanto o mérito;
1.6. Determinar ao Instituto Nacional de Propriedade Industrial - INPI, o prazo de 60 (sessenta) dias para que conclua e remeta a este Tribunal de Contas da União a tomada de contas especial instaurada em decorrência da sindicância realizada no processo INPI 52400.001863/04, em acordo com art. 8, § 1º, da Lei nº 8.443/92 c/c o art. 197, § 2º, do Regimento Interno do TCU;
1.7. Apensar o presente processo à tomada de contas especial citada no item 1.6. acima, quando de sua entrada neste Tribunal de Contas".
10.	De se observar, portanto, que o INPI demorou mais de 10 anos, desde que instado a instaurar a TCE, para notificar os responsáveis para que esclarecessem os indícios de irregularidades então observados. Na verdade, e aparentemente, a comissão de TCE só foi constituída em 30/11/2018, por meio da Portaria INPURR nº 188, nove anos após a determinação desta Corte. Assim, concluo que a Administração deu causa injustificada a atraso na apuração dos fatos, à notificação dos responsáveis e à conclusão da TCE, atraso esse que não pode ser imputado aos responsáveis.
11.	Segundo, a teor das análises realizadas na fase interna da TCE sobre as respostas apresentadas pelos responsáveis às notificações que lhes foram enviadas, pode-se observar que vários e sensíveis argumentos favoráveis à defesa não foram devidamente ponderados, como, apenas a título de exemplos:
a)  ausência de acesso a documentos alegadamente importantes à defesa (peça 311) ;
b)  ausência de documentos que registrem ou indiquem a quantidade efetiva de impressões produzidas durante a execução do contrato, relevante para cálculo do dano (peça 312) ;
c)  ausência de chamamento dos fiscais do contrato no âmbito da tomada de contas especial, relevante na apuração de responsabilidades (peça 312) ;
d)  nomeação de responsáveis com apenas dois meses como servidores do INPI, ainda em estágio probatório, para cargos de liquidação de despesa de contratos, denotando culpa da Administração (peças 312 e 313) ;
e)  reconhecimento de que a existência de falhas na elaboração do contrato, que precede sua execução, efetivamente dificultou o controle da execução dos serviços e da precificação dos pagamentos devidos (peça 311) ; e
f)  reconhecimento de que alguns dos responsáveis fizeram, à época dos fatos, registros formais de problemas na execução do contrato, os quais não foram resolvidos pela administração do INPI ou pela consultoria jurídica (peça 315) .  
12. Ou seja, a responsabilização realizada na fase interna da TCE, além das falhas na ponderação de argumentos e na imputação de responsabilidades, aparentemente dará ensejo à necessidade de uma integral reanálise por parte do TCU, o que aparentemente dará ensejo à necessidade de realização de citações com especificações diferentes das notificações já realizadas, agora transcorridos algo entre 20 e 17 anos dos fatos, sem garantias de que os documentos necessários à defesa possam ser localizados. 
13. Assim, parecem-me bem amparadas as constatações de que:  (i) a Administração deu causa ao atraso na apuração do fatos e ao chamamento dos responsáveis ao processo; e que (ii) esse excessivo transcurso de tempo trouxe efetivo prejuízo à apuração dos fatos, à imputação de responsabilidades e à defesa daqueles apontados como responsáveis na fase interna da presente TCE.
14. Deixo de propor a apuração de responsabilidades dos gestores do INPI que receberam a determinação de instauração da TCE em março de 2009 e de sua conclusão em até 60 dias em razão da ocorrência de prescrição da pretensão punitiva; e dos administradores posteriores em razão das dificuldades inerentes à imputação de responsabilidades em condutas que atravessam várias gestões ao longo de diversos exercícios.
	Em vista de todo o exposto, complementando as razões elencadas pela unidade técnica e concordando com as propostas apresentadas, acolhidas pelo MP/TCU, manifesto-me por que o Tribunal adote o Acórdão que ora submeto à deliberação deste Colegiado.
TCU, Sala das Sessões, em 23 de novembro de 2021.
AUGUSTO SHERMAN CAVALCANTI 
Relator